臺灣士林地方法院刑事判決　　　　　　　　　　　　　九十三年度訴字第五五九號
　　公　訴　人　臺灣士林地方法院檢察署檢察官
　　被　　　告　乙○○
右列被告因偽造文書等案件，經檢察官提起公訴（九十三年度偵字第二七三六號），
本院判決如左：
    主      文
乙○○無罪。
    理      由
一、本件公訴意旨略以：乙○○係設於台北市○○區○○路三段一四九巷四九弄一號
    一樓「聯盟實業股份有限公司」（以下簡稱聯盟公司）之負責人。明知甲○○並
    未在其公司工作及支薪，竟偽造張某於民國（下同）八十九年間在其公司工作並
    據以支領工資計新台幣（下同）三十八萬八千四百八十四元之各類所得扣繳暨免
    扣繳憑單，以詐術向台北市國稅局中正稽徵所提出申報，使該公司年度營業成本
    增加，營利所得減少，而以此方法逃漏營利事業所得稅九萬七千一百二十一元，
    足以生損害於甲○○及稅捐機關對於稅捐稽徵之正確性等語。
二、按被告未經審判證明有罪確定前，推定其為無罪，犯罪事實應依證據認定之，無
    證據不得認定犯罪事實，刑事訴訟法第一百五十四條定有明文。又認定不利於被
    告之事實，須依積極證據，苟積極證據不足為不利於被告事實之認定時，即應為
    有利於被告之認定，更不必有何有利之證據；事實之認定，應憑證據，如未能發
    現相當證據，或證據不足以證明，自不能以推測或擬制之方法，為裁判基礎；且
    認定犯罪事實所憑之證據，其為訴訟上之證明，須於通常一般之人均不致有所懷
    疑，而得確信其為真實之程度者，始得據為有罪之認定，倘其證明尚未達到此一
    程度，而有合理之懷疑存在時，自應為無罪之認定；最高法院三十年上字第八一
    六號、四十年台上字第八六號及七十六年台上字第四九八六號判例意旨可資參照
    。
三、本案公訴人認被告乙○○涉有於右揭時地行使業務上登載不實文書及公司法規定
    之公司負責人為納稅義務人以不正當方法逃漏稅捐之犯行，無非係以右揭事實業
　　據被告供承不諱，核與告訴人甲○○所述情節相符，此外併有被告薪資表及財政
　  部台北市國稅局中正稽徵所函文一紙在卷可按，因認被告涉有刑法第二百十六條
    、二百十五條行使業務登載不實文書及稅捐稽徵法第四十七條第一款、第四十一
    條之公司負責人以不正當方法逃漏稅捐罪嫌。
四、訊據被告堅決否認有何右揭公訴人所指之犯行，辯稱伊當時並非聯盟公司負責人
    ，伊係自九十年七月二日始接任董事長之職務，當時公司之實際負責人為郭枝來
    （被告之父），被告既非公司負責人，該扣繳憑單之製作及據以申報營利事業所
    得稅之事宜，並非被告所為，自不能課被告上開刑責等語。
五、經查，公司法所稱公司負責人，在股份有限公司為董事，公司法第八條第一項定
    有明文。本件聯盟公司前於八十九年六月二十日召開董事會，推舉郭哲宇為該公
　　司董事長，被告乙○○亦非董事或監察人，迄九十年七月十八日該公司復又召開
  　董事會，推舉被告乙○○為董事長（郭哲宇則為董事）等情，業經本院依職權向
    台北市政府建設局調取聯盟公司登記案卷全卷查明屬實，有台北市政府九十三年
    十一月五日府建商字第０九三二三六一八八００號函及內附之董事會會議記錄、
    主管機關核准函文等件在卷可按，足認被告所辯九十年七月前其並非聯盟公司之
    負責人等語，堪予採信。準此，被告既非聯盟公司之公司負責人，自不構成稅捐
    稽徵法第四十七條第一款及第四十一條，關於公司法規定之公司負責人以不正當
    方法逃漏稅捐罪；又八十九年度各類所得扣繳暨免扣繳憑單，係於八十九年十二
    月或九十年一月間所制作，而使納稅義務人得憑以於次年二月間申報綜合所得稅
    之用，被告既於九十年七月間始擔任聯盟公司負責人，自亦不可能於上述時間制
    作屬於公司負責人業務上制作之上開扣繳暨免扣繳憑單。至該扣繳憑單上之扣繳
    義務人雖載明為被告，但扣繳義務人每因公司實際會計作業之不同而有異，此與
    法律上該扣繳憑單係屬何人業務上所制作之文書，乃屬不同之二事，自不能混為
    一談。
六、綜上，本件被告並非聯盟公司之公司負責人，有如上述，自難認被告有何行使業
    務上登載不實文書罪及公司法規定之公司負責人為納稅義務人以不正當方法逃漏
    稅捐罪。此外復查無其他積極證據足資認定被告有何公訴人所指右揭犯行，揆諸
    首揭說明，被告被訴之犯罪尚屬不能證明，應由本院諭知無罪之判決，以臻適法
    。
據上論斷，應依刑事訴訟法第三百零一條第一項，判決如主文。
本案經檢察官王巧玲到庭執行職務。
中      華      民      國    九十三    年      十二    月    二十九    日
                                臺灣士林地方法院刑事第六庭
                                    審判長法  官  趙  文  卿
                                          法  官  李  昆  霖
                                          法  官  朱  光  仁
右正本證明與原本無異。
如不服本判決，應於送達後十日內向，本院提出上訴狀。
　　　　　　　　　　　　　　　　　　　　　書記官  劉  政  惠
中      華      民      國    九十三    年      十二    月    三十一    日
（得於十日內上訴）。
